---
title: "PROJET R"
author: "HEDDIA Bilel, N'DOYE El Hadrami, RAMDÉ Ismaïl, MEHDAOUI Nabil"
date: "`r format(Sys.time(), '%d, %B, %Y')`"
output: html_document
---

```{r setup, include=FALSE, echo=FALSE}
knitr::opts_chunk$set(echo = FALSE,message = FALSE, warning = FALSE)
```


```{r,echo=FALSE,include=FALSE}
library(tidyverse)
library(corrplot)
library(cowplot)
library(MASS)
library(CrisisAfrica)
```

# RAPPORT DE L'ÉTUDE

Données sur la crise économique, bancaire et systémique en Afrique dans 13 pays africains (1860 à 2014) 

**Le contexte** 
Cet ensemble de données est un dérivé de Reinhart et. al's Global Financial Stability dataset, disponible en ligne à l'adresse https://www.hbs.edu/behavioral-finance-and-financial-stability/data/Pages/global.aspx 
 
**Contenu** 
L'ensemble de données se concentre spécifiquement sur les crises bancaires, d'endettement, financières, d'inflation et systémiques qui se sont produites, de 1860 à 2014, dans 13 pays africains, dont: Algérie, Angola, République centrafricaine, Côte d'Ivoire, Égypte, Kenya, Maurice, Maroc, Nigéria, Afrique du Sud, Tunisie, Zambie et Zimbabwe. 

**Question :** 
Quels sont les facteurs les plus associés aux crises systémiques en Afrique?

>
**Variables**
>
**case :** Un nombre qui désigne un pays spécifique
>
**cc3 :** Un code de pays à trois lettres 
>
**contry :** Le nom du pays 
>
**year :** L'année de l'observation
>
**systemic_crisis :** «0» signifie qu'aucune crise systémique n'est survenue dans l'année et «1» signifie qu'une crise systémique s'est produite dans l'année.
>
**exch_usd :** Le taux de change du pays vis-à-vis de l'USD
Dollar américain (USD)
>
**domestic_debt_in_default :** "0" signifie qu'aucune défaillance de la dette intérieure souveraine n'est survenue au cours de l'année et "1" signifie qu'une défaillance de la dette intérieure souveraine s'est produite au cours de l'année 
>
**sovereign_external_debt_default :** "0" signifie qu'aucune défaillance de la dette extérieure souveraine n'est survenue au cours de l'année et "1" signifie qu'une défaillance de la dette extérieure souveraine s'est produite au cours de l'année 
>
**gdp_weighted_default :** La dette totale en défaut vis-à-vis du PIB 
>
**inflation_annual_cpi :** Le taux d'inflation annuel de l'IPC
>
**independence :** "0" signifie "pas d'indépendance" et "1" signifie "indépendance" 
>
**currency_crises :** "0" signifie qu'aucune crise de change n'est survenue au cours de l'année et "1" signifie qu'une crise de change s'est produite au cours de l'année 
>
**inflation_crises :** "0" signifie qu'aucune crise d'inflation n'est survenue au cours de l'année et "1" signifie qu'une crise d'inflation s'est produite au cours de l'année 
>
**banking_crisis :** "no_crisis" signifie qu'aucune crise bancaire n'est survenue au cours de l'année et "crise" signifie qu'une crise bancaire s'est produite au cours de l'année 


## I. Chargement de la data frame African_crises.csv
**On commence par charger notre jeu de données African_crises.csv**

```{r, echo=FALSE}
d1<- read.csv("data/african_crises.csv")
```

## II. Lecture des données
**Affichage de quelques lignes de la data framme**
```{r, echo=FALSE}
head(d1)
```
**Résumé des données**
```{r, echo=FALSE}
summary(d1)
```
Ces actions nous permettent de détecter des anomalies.



## III. Nettoyage des données
Nous avons transformés la variable crise systémique en une variable quantitative et avons procédés a un recodage de la variable en "0 et 1".
```{r, echo=FALSE}
d2 <- CleanData(d1)
```



## IV. Visualisation

### 1. Représentation de tous les pays en fonction de la quantité de données
```{r, echo=FALSE}
tab1 <- table(d1$country)
dftab1 <- data.frame(tab1)
Pays <- dftab1$Var1
g1 <- ggplot(data = dftab1) +
  geom_bar(stat="identity",mapping = aes(x = Var1,y=Freq,fill=Pays)) +
  ggtitle("Diagramme en bâton représentant les pays") + xlab("Pays")
g1 + theme (plot.title = element_text(size=11,face="bold",hjust = 0.5))
```

Ce graphique nous montre le nombre d'observation par pays. On remarque l’Égypte est le pays qui a le plus grands nombre d'observation tan-disque la République de Centre Afrique a le plus petit nombre d'observation.


### 2. Représentation de la variable crise systémique
```{r, echo=FALSE}
tabcs <- table(d1$systemic_crisis)
dftabcs <- data.frame(tabcs)
crisis_syst<- dftabcs$Var1
g2 <- ggplot(data = dftabcs) +
  geom_bar(stat="identity",mapping = aes(x = Var1,y = Freq,fill = crisis_syst)) +
  ggtitle("Diagramme en bâton représentant la crise systemique") + xlab("crise systemique")
g2 + theme (plot.title = element_text(size=11,face="bold",hjust = 0.5))
```

De façon générale on observe une plus grande fréquence pour la modalité "pas de crise systémique" par rapport à la modalité "crise systémique".


### 3. Représentation de la variable crise systémique en fonction de chaque pays
```{r, echo=FALSE}
tab2<-table(d1$country,d1$banking_crisis)
dftab2 <- data.frame(tab2)
crise_systemique <- dftab2$Var2
g3 <- ggplot(data = dftab2) +
  geom_bar(stat="identity",mapping = aes(x = Var1,y=Freq,fill=crise_systemique)) +
  ggtitle("Crise systemique en fonction des pays") + xlab("Pays")
g3 + theme (plot.title = element_text(size=11,face="bold",hjust = 0.5))
```


### 4. Représentation de la dette totale en défaut vis-à-vis du PIB au cours des années
```{r, echo=FALSE}
with(d1, qplot(year, gdp_weighted_default))
```

On remarque que la quasi-totalité des pays ont commencés a s'endetter à partir des années 1960 (année indépendance massive de plusieurs pays africains)


### 5. Représentation du taux d'inflation annuel de l'IPC au fil des années
```{r, echo=FALSE}
with(d1, qplot(year, inflation_annual_cpi))
```

Les différents pays n'ont pratiquement pas connus d'inflation annuel de l'IPC.


### Représentation du taux de change du pays vis-à-vis de l'USD
```{r, echo=FALSE}
w3 <- with(d1, qplot(year, exch_usd))
```


### 6. Représentation de l'évolution du taux de change du pays vis-à-vis de l'USD en fonction de chaque pays
```{r, echo=FALSE}
qplot(data = d1,x=year, y=exch_usd,geom = "line") +
  facet_wrap(~ country)
```



## V. Mise en corrélation des différentes variables d'intérêts
```{r, echo=FALSE}
dtfc <- d2[4:14]
corr <- cor(dtfc,method="pearson")
corrplot(corr, type="upper", order="hclust", tl.col="black", tl.srt=45,
                title="Matrice de corrélation (corrélogramme)", mar=c(0,0,5,0),
                tl.offset = 1)
```



## VI. Représentation de la matrice de scatter plot
```{r, echo=FALSE}
systemic_crisis <- d2$systemic_crisis
exch_usd <- d2$exch_usd
domestic_debt_in_default <- d2$domestic_debt_in_default
sovereign_external_debt_default <- d2$sovereign_external_debt_default
gdp_weighted_default <- d2$gdp_weighted_default
inflation_annual_cpi <- d2$inflation_annual_cpi
independence <- d2$independence
currency_crises <- d2$currency_crises
inflation_crises <- d2$inflation_crises
banking_crisis <- d2$banking_crisis
  
  
# matrice de scatter plot
scartter <- graphics::pairs(data.frame(systemic_crisis, exch_usd, domestic_debt_in_default,
                                        sovereign_external_debt_default, gdp_weighted_default,
                                        inflation_annual_cpi, independence,
                                        currency_crises, inflation_crises,
                                        banking_crisis), pch = 1, lower.panel=panel.smooth,
                            col = "blue", main = "Matrice de Scatter plot")
```



## VII. La régression Linéaire 
```{r, echo=FALSE}
# Regression lineaire
ml <- lm(systemic_crisis~exch_usd+domestic_debt_in_default+sovereign_external_debt_default
                  +gdp_weighted_default+inflation_annual_cpi+independence+
                    currency_crises+inflation_crises+banking_crisis, d2)
ml
# test sur les paramètres
resum <- summary(ml)
resum
# analyse des variances
anov <- anova(ml)
anov
```



## VIII. Séléction des variables contribuant au plus à la crise systémique
```{r, echo=FALSE}
# Sélection des variables : pas à pas de façon automatique :
stepAIC(lm(systemic_crisis~1, d2),systemic_crisis~exch_usd+
          domestic_debt_in_default+sovereign_external_debt_default+
          gdp_weighted_default+inflation_annual_cpi+independence+
          currency_crises+inflation_crises+banking_crisis, direction="both")
```


## IX. Conclusion

Au terme de cette étude on peut dire que les facteurs (variables) qui sont liés ou qui contribuent le plus à la crise systémique ("systemic_crisis") en Afrique notamment dans le cas des 13 pays sont : 

- Crise bancaire ("banking_crisis")
- Défaillance de la dette intérieure souveraine ("domestic_debt_in_default")
- Défaillance de la dette extérieure souveraine ("sovereign_external_debt_default")
- Dette totale en défaut vis-à-vis du PIB  ("gdp_weighted_default")
- Taux d'inflation annuel de l'IPC ("inflation_annual_cpi")
- Crise de change ("currency_crises")


